【裁判字號】    97,訴,741
【裁判日期】    970107
【裁判案由】    損害賠償
【裁判全文】
臺灣嘉義地方法院民事裁定               97年度訴字第741號
原      告  丁○○
被      告  甲○○
訴訟代理人  乙○○
            丙○○
上列當事人間請求損害賠償事件，原告提起刑事附帶民事訴訟（
民國97年度朴交簡附民字第7號），經刑事庭移送前來，本院裁
定如下：
  主  文
原告之訴駁回。
訴訟費用由原告負擔。
  理  由
一原告主張：被告於民國96年12月23日上午9時許，駕駛車號GR-
  5385號自用小客車（下稱甲車），於嘉義縣布袋鎮○○○○○路
  3.2公里處，應注意能注意而不注意，侵入原告行駛之車道，
  先駛至原告行駛之車道路肩，再撞毀原告所駕駛車號GB-8476
  號自用小客車（下稱乙車），原告請求乙車毀損之修理費164,
  650元，爰依民法第184條、第191條之2、第193條條規定，提
  起本訴。聲明：被告應給付原告164,650元。
二按因犯罪而受損害之人，以對於刑事被告及依民法負賠償責任
  之人請求回復其損害者為限，始得於刑事訴訟程序附帶提起民
  事訴訟，此為刑事訴訟法第487條第1項所明文規定。是附帶民
  事訴訟，係因犯罪而受損害之人，為請求回復其損害，於刑事
  訴訟程序附帶提起之民事訴訟，提起是項訴訟，自須限於被訴
  之犯罪事實侵害其私權，致生損害者，始得為之。亦即，附帶
  民事訴訟之提起，必以刑事訴訟程序之存在為前提，若刑事訴
  訟未經提起公訴或自訴，或非刑事訴訟程序認定之犯罪事實侵
  害其私權，縱因同一事故而受有損害，亦不得對於應負賠償責
  任之人，提起附帶民事訴訟（最高法院91年度臺抗字第306號
  裁定參照）。次按，刑事庭移送民事庭之附帶民事訴訟，僅移
  送後之訴訟程序應適用民事訴訟法，至移送前之訴訟行為是否
  合法，仍應依刑事訴訟法決定之（最高法院52年臺上字第3055
  號判例要旨參照）。末按，附帶提起之民事訴訟，如不合於上
  開法條所定之要件者，縱於刑事庭依刑事訴訟法第504條第1項
  將附帶之民事訴訟移送於民事庭後，亦不得將關於民事訴訟之
  法規，溯及於附帶提起民事訴訟之時而予適用，仍應認其起訴
  為不合法（最高法院66年臺上字第1094號判例要旨參照）。
三本件原告於本院97年度朴交簡字第210號被告過失傷害案件刑
  事訴訟程序對被告附帶提起本件民事訴訟，然本院97年度朴交
  簡字第210號刑事判決所認定之犯罪事實，僅限於被告過失傷
  害，而犯刑法第284條第1項前段之過失傷害罪，並未認定被告
  應負毀損乙車刑責，業據本院調取上開刑事卷證核閱無訛，則
  原告就乙車損失之請求，因非犯罪所受損害，不得提起刑事附
  帶民事訴訟，雖經刑事庭移送民事庭，仍應認其起訴不備要件
  ，是原告此部分訴為不合法，應予駁回。
四依民事訴訟法第249條第1項第6款、第95條、第78條，裁定如
  主文。
中    華    民    國     97    年     1    月    7    日
                  民事第二庭  法  官  蘇雅慧
以上正本證明與原本無異。
如不服本裁定，應於送達後10日內向本院提出抗告狀，並繳納裁
判費新臺幣1,000 元。
中    華    民    國     97    年     1    月    7    日
                              書記官  劉昀匊


司法院資訊處製作；財團法人民間司法改革基金會備份。
